臺北高等行政法院判決
　　　　　　　　　　　　　　　　　　 93年度訴字第02323號
　　　　　　　　　　　　　　　.
原　　　告　甲○○
訴訟代理人　洪慶山（會計師）
　　　　　　鍾凱勳律師
　　　　　　林志忠律師
被　　　告　財政部臺北市國稅局
代　表　人　張盛和（局長）住同上
訴訟代理人　乙○○
上列當事人間因綜合所得稅事件，原告不服財政部中華民國93年
6月7日台財訴字第0930008685號訴願決定，提起行政訴訟。本院
判決如下：
    主  文
原告之訴駁回。
訴訟費用由原告負擔。
    事  實
一、事實概要：原告之配偶林水龍於民國（下同）86年9月29日
    受訴外人錢方武委託代收購萬泰股份有限公司（下稱萬泰公
    司）股票，林水龍收購萬泰公司股票低於約定收購價部分歸
    林水龍所有，其中實際收購價為新臺幣（下同）
    198,189,874元，低於約定收購價265,809,998元，被告依差
    額按所屬年度核認林水龍86年度佣金收入12,924,800元，及
    87年度佣金收入54,695,324元；又林水龍亦向股票（與錢方
    武委託代收購萬泰公司之股票，以下合稱系爭股票）出售者
    林進賢等人收取佣金，按所屬年度核認86年度佣金收入
    154,053元，及87年度佣金收入1,573,331元，案經法務部調
    查局中部地區機動工作組（下稱調查局中機組）查獲，經財
    政部臺灣省北區國稅局（下稱北區國稅局）會審並據以調查
    之結果，函移被告審理，被告遂依查得資料，核定原告86
    及87年度佣金收入為13,078,853元及56,268,655元（下稱系
    爭佣金收入），扣除佣金收入必要費用20%，核定執行業務
    所得為10,463,082元及45,014,924元，併課核定綜合所得總
    額為11,899,417元及48,549,353元，綜合所得淨額為
    11,216,417元及47,663,353元。並就原告短漏報營利、執行
    業務及利息所得計10,489,385元及47,300,463元，違反所得
    稅法第71條第1項規定，依所得稅法第110條第1項規定，按
    所漏稅額3,599,895元及18,284,177元，處罰鍰1,797,200
    元及9,108,900元。原告不服，就系爭執行業務所得及罰鍰
    部分申經復查，未獲變更，提起訴願，遭訴願決定駁回，遂
    向本院提起行政訴訟。
二、兩造聲明：
　(一)原告聲明：
    1.訴願決定、復查決定及原處分均撤銷。
    2.訴訟費用由被告負擔。
  (二)被告聲明：
    1.駁回原告之訴。
    2.訴訟費用由原告負擔。
三、兩造之爭點：原告取得系爭佣金，是否基於系爭股票之買賣
    或委託收購之法律關係？
  (一)原告主張：
    1.由本件資金流程觀之，錢方武並未預先提供資金給林水龍
      供作收購系爭股票之用，林水龍係以自有資金取得系爭股
      票後再轉售予錢方武，益證本件整體交易實為單純之買賣
      關係，並無所謂之代購代售關係。亦即，此由林水龍付款
      給股票出售者之日期（買入交易價金之「付款」日期），
      率皆較其向錢方武收款之日期（賣出交易價金之「收款」
      日期）為先之事實予以觀察，足證本件整體交易之性質，
      應屬林水龍向股票出售者買入股票後，再出售予錢方武的
      「自進自銷」行為，其因此所生價差利得，當屬證券交易
      所得，免納所得稅。按本件自申請復查伊始，原告既一貫
      地主張本件整體交易，僅為單純之買賣關係，並無所謂代
      購代售關係。事實上錢方武並未如被告所言，預先提供資
      金供作林水龍代收購股票之用，林水龍亦未曾向錢方武收
      執3820萬元，以方便收購股票之用。實則，由資金流程觀
      之，即堪以證明林水龍係以自有資金取得系爭股票後，再
      轉售予錢方武，析證如后：
      (1)為勾稽查對之便，謹先將本件買入交易及賣出交易之付
        款與收款日期等資料，彙總為「收款及付款時序對照表
        」。其Ｊ欄「付款日期及金額」所列者，係林水龍支付
        予股票出售者各筆買入交易價金之付款日期及金額等資
        料，各項付款均可逐筆勾稽付款記錄證明文件；而其Ｍ
        欄「收款日期及金額」所載者，則係林水龍向錢方武收
        取各筆賣出交易價金之收款日期及金額等資料，每筆收
        款，亦可逐筆勾稽收款記錄證明文件。由該對照表第Ｎ
        欄「收款與付款順序之說明」觀之，可以清楚得知交易
        編號S02至S15等14筆賣出交易，其所售出之股票（買入
        交易編號分別為B02至B13及B15至B16等14筆股票），皆
        係由林水龍先行付款給股票出售者後，嗣再於賣出交易
        時，向錢方武收款。至於S01所賣出之B01股票，其股票
        出售者林進賢與林水龍間，並未有委託代為出售之約定
        ，故而即不得以其收付款日期頗為接近，即遽認其為代
        收代付之交易。
      (2)再者，林水龍向股票出售者買入而因未移轉予錢方武而
        無法回收款項之股票，尚有買入交易編號B14及B17兩筆
        。應予強調者是，該兩筆買入價金，林水龍已分別於87
        年1月16日、1月23日、2月23日及3月25日，全部予以付
        清。由此益證，本件整體交易若非屬林水龍自進自銷之
        行為，則於錢方武未先付款前，林水龍實無理由先行付
        款給股票出售者之理？
      (3)基上事證，被告原以有收購股票流程分析及資金流程附
        卷可稽，以及訴願機關以錢方武上述證詞，否認原告主
        張系爭股票收購係屬買賣行為之理由，顯因原告舉證證
        實前揭資金流程，而不可採。從而，原告既已就其主張
        事實，盡其舉證責任，則應堪認其主張為真實。
      (4)另須附言者是，訴願機關以錢方武前開證詞，否認原告
        主張，除有以偏概全之違誤外，亦與事實不符。蓋由林
        水龍之收款紀錄觀之，不論係於86年8月15日錢方武出
        具授權書時，或於86年9月29日錢方武與林水龍簽訂協
        議書時，乃至於86年10月28日林水龍向林進賢購入第一
        筆買入交易（即B01）之股票時，錢方武並未如其所言
        ，預先提供3820萬元交予林水龍收執，以供作林水龍方
        便收購本件系爭股票之用。事實上，於該期間，林水龍
        僅於86年8月15日因出售其自有萬泰公司股票一百萬股
        予錢方武（每股38.2元），而簽收自錢方武所簽發面額
        300萬元支票乙紙之定金而已。由此可證，錢方武上述
        證詞，顯與事實不符。惟若審究其證詞之真意，恐係指
        錢方武欲支付該筆買自林水龍自有股票之價金（適為38
        20萬元）予林水龍，俾林水龍有足夠之自有資金，得以
        向其他股東買入系爭股票，再轉售予錢方武而言，而非
        單純指錢方武為委託林水龍代收購系爭股票，而先提供
        此項資金予林水龍，俾林水龍得以向其他股東收購股票
        之用。此若參以雙方嗣後因調整該筆交易價格，而始有
        貼補價金差額之前後一致事實以觀，實堪佐證。準此，
        訴願機關未就本件交易事實及其資金流程之全貌予以釐
        清之前，即逕憑錢方武片面之詞及未經證實之資金流程
        ，遽認錢方武預供資金予林水龍供作代收購系爭股票之
        用，即有違誤。
      (5)綜上所述，由本件資金流程觀之，益證本件整體交易應
        為林水龍單純之買進與賣出，尚無所謂代購代售之關係
        ，洵屬無疑。
    2.退而言之，本件交易之整體情實，縱非為林水龍「自進自
      銷」之交易，惟觀諸其情形，尚非不符行紀之交易態樣。
      而且，由本件交易實狀觀之，並就買入交易而言，行紀人
      林水龍因已行使介入權而自為買受人，其結果已使其與股
      票出售者之委託人林進賢等12人間，形成為買賣之直接相
      對人關係，故而本件整體交易之型態，復屬林水龍之「自
      進自銷」，其買賣差價利益，自亦屬證券交易所得而免納
      所得稅。縱認林水龍未行使介入權而仍為單純之行紀人，
      惟依民法行紀相關規定，林水龍以高於委託人指定價額賣
      出系爭股票之利益，依法仍應歸屬於委託人，從而若認該
      項差額利益非屬證券交易所得，其納稅義務人應是委託人
      ，而非行紀人之林水龍。
      (1)林水龍以自己名義，為股票出售者之利益而計算，分別
        與股票出售者林進賢等人以及與股票買受人錢方武等人
        為交易、訂立契約者，核其交易全貌，應屬民法所稱之
        「行紀」。按被告於訴願答辯書中，認林水龍獲取之佣
        金收入，有兩部分：錢方武與林水龍因收購萬泰公司
        股份而生之實際收購價與約定收購價間之差價；以及
        林水龍向股票出售者收取之佣金。然被告並未進一步探
        究本件系爭股票交易之整體法律關係為何，亦即其課稅
        基礎為何，即逕認買賣價差利得為林水龍之佣金收入，
        顯然因此影響當事人之權益甚鉅而有違誤，茲解析如下
        ：
        按行紀者，依照民法第576條之規定：「稱行紀者，
          謂以自己之名義，為他人之計算，為動產之買賣或其
          他商業上之交易，而受報酬之營業。」；「被上訴人
          不僅代客買賣，尚須為他人計算，並非僅係媒介股票
          交易而已，其法律關係亦為行紀，至為灼然。」所謂
          為他人之計算，即由其行為所發生之經濟上之利益或
          損失均歸諸他人之謂。例如行紀人以高於委託人所指
          定之價額賣出，或以低於委託人之價額買入者，其利
          益均歸屬於委託人。（民法第581條）而行紀雖為他
          人為商業上之交易，但必須以自己之名義為之，此點
          與代理不同。故學說上每稱行紀為「間接代理」。其
          所為之交易，對於與其交易之相對人（第三人），並
          無須表明其委託人之為誰，而僅以行紀人自己之名義
          ，與該相對人訂立契約即可。復參照最高法院70年度
          台上字第1614號判決「受任人本於委任人所授與之代
          理權而以自己之名義與他人為法律行為，對委任人不
          生效力。其委任人與法律行為之他造當事人間並不發
          生何等法律關係，僅該受任人負有將其法律效力移轉
          於委任人之義務而已，學說上稱之為間接代理。」自
          亦甚明。
        經查，本件林水龍係受各股票出售者之委託，而為系
          爭股票之買賣，各出售者與林水龍間所簽定之切結書
          或協議書，實堪為證。而林水龍與錢方武間之交易，
          均係以林水龍自己之名義為之，交易文件均足為證。
      (2)就前段行紀關係而言，行紀人林水龍因已行使介入權而
        自為買受人，其結果已使其與股票出售者之委託人林進
        賢等12人間，形成為買賣之直接相對人關係，故而本件
        整體交易之型態，復屬林水龍之「自進自銷」，其買賣
        差價利益，自亦屬證券交易所得而免納所得稅。
        按「行紀人受委託出賣或買入貨幣、股票或其他市場
          定有市價之物者，除有反對之約定外，行紀人得自為
          買受人或出賣人，其價值以依委託人指示而為出賣或
          買入時市場之市價定之。」（行紀人之介入權）、「
          行紀人得自為買受人或出賣人時，如僅將訂立契約之
          情事通知委託人，而不以他方當事人之姓名告知者，
          視為自己負擔該方當事人之義務。」（介入之擬制）
          民法第587條及第588條分別定有明文。又介入權為形
          成權，行紀人一旦向委託人表示介入，該契約即行成
          立。
        經查，前段行紀關係之當事人間，並未有反對林水龍
          行使介入權之約定，而林水龍於委託人交付系爭股票
          委託代為出售時，已先行支付委託人所指定出售價格
          之價金予委託人，且林水龍從未將系爭股票之最終收
          購者究為何人之事實告知委託人。據此事證，足證林
          水龍已經行使介入權，是其與委託人間，已形成為單
          純之買賣關係。
        基上所述，林水龍因行使介入權，則委託人所交付代
          為出售之系爭股票，其所有權當亦已移轉為林水龍所
          有，林水龍嗣再將之轉售予錢方武等人，核其交易全
          貌，當屬林水龍以自己名義買進股票後，再轉售予他
          人之行為，是其買賣差價之利得，自亦屬證券交易所
          得，免納所得稅。
      (3)再退萬步言，縱認林水龍未行使介入權，而仍為單純之
        行紀人，惟依民法行紀相關規定，林水龍以高於委託人
        指定價額賣出系爭股票之利益，依法仍應歸屬於委託人
        ，從而若認該項差額利益非屬證券交易所得，其納稅義
        務人仍應是委託人，而非行紀人之林水龍。
        按「行紀人以高於委託人所指定之價額賣出，或以低
          於委託人所指定之價額買入者，其利益均歸屬於委託
          人。」民法第581條定有明文。準此，林水龍以較委
          託人所指定之價額賣出，其利益依法當歸委託人所享
          有。是本件因收購萬泰公司股份而生之實際收購價與
          約定收購價間之差價利得，其所得人當為委託人而非
          林水龍，至為灼然。從而被告將此差價利得認屬林水
          龍所得，洵屬未洽。故若認該項所得非屬證券交易所
          得，其納稅義務人亦非為林水龍。
        另，前述差價利得，依法雖應歸委託人所有，惟核其
          性質，仍屬委託人之證券交易所得，依法亦得免納所
          得稅，蓋行紀人以自己之名義，代股票出售人（委託
          人）為交易，依照民法第578條：「行紀人為委託人
          之計算所為之交易，對於交易之相對人，自得權利，
          並自負義務。」之規定，行紀人雖因係以自己為該項
          交易行為之權利或義務主體，故相對人須向行紀人履
          行義務，嗣再由行紀人將結果移轉於委託人（民法第
          577條及第541條參照），且雖本於行紀人所訂立之行
          為所生之債權，委託人於受讓後始得主張之，惟依民
          法第579條之規定觀之，該項債權未經由行紀人移轉
          於委託人前，就委託人與行紀人之關係而言，亦屬於
          委託人之債權，而非屬於行紀人之債權。準此，應認
          委託人所享之差價利得，實與其直接出售系爭股票予
          相對人而生者，並無二致，是其亦屬證券交易所得，
          實乃當然之理。
      (4)本件縱若依循被告的見解認林水龍乃受託代為出售，則
        林水龍收購後未過戶前，復出售於股票買受人者，其間
        價差應屬股票出售人之證券交易所得，而非林水龍之其
        他所得；被告就此之認事用法，顯有重大瑕疵。
        按財產或權利原為出價取得者，以交易時之成交價格
          ，減除原始取得之成本，及因取得、改良及移轉該項
          資產而支付之一切費用後之餘額，為財產交易所得額
          ，應併計課徵綜合所得稅，為所得稅法第14條第7類
          第1項所規定，惟因交易標的物如為股票時，前述所
          得乃屬證券交易所得。
        次按，本件若依循被告機關的見解，認「林水龍受託
          代為出售系爭萬泰公司股票，林水龍收購後未過戶前
          ，復出售於股票買受人，其名義直接由股票出售人名
          義變更為買受人名義者，其間林水龍所獲之利益，核
          屬其他所得性質。」析言之，若依循被告之邏輯，既
          認林水龍乃受託代為出售該股票者，則買賣契約之當
          事人應為系爭股票之出售人與買受人；該非為經常買
          進賣出之營利活動而持有的各種財產，因為買賣或交
          換而發生之增益或損失，當悉數由交易當事人為享受
          或承擔。而不得逕認此屬非契約當事人之林水龍的其
          他所得，況且股票出售者與林水龍間，並無「高於委
          託出售之差價歸林水龍所有」之約定。
        然林水龍僅處於行紀人之地位，為委託人之計算所為
          之交易，對於交易之相對人，自得權利，並自負義務
          。因為該股票交易所獲致之任何利益係歸屬於股票出
          售者，林水龍負有移轉於股票出售者之義務；尚非林
          水龍個人之佣金收入。況且，綜觀交易實情，應認本
          件整體交易乃林水龍之自進自銷，則相關營利活動因
          買賣或交換而生之增益或損失，即屬林水龍個人之證
          券交易所得或損失。遑論林水龍行使介入權後，由其
          自為買受人之情形下，整體交易復為林水龍之自進自
          銷。惟遍觀所有卷證資料，被告並未能探究當事人間
          契約文字之真意，並辨明其法律關係亦即其課稅基礎
          之所在，即率爾認定買賣價差利得為林水龍之佣金收
          入或其他所得，實已違背租稅法律主義。
    3.總結：
      (1)所得稅部分：綜觀原告之補充理由，本件整體交易之性
        質，實應為林水龍之自進自銷，故其差價利得，乃林水
        龍之證券交易所得，應免納所得稅；退而言之，倘其為
        單純之行紀行為，則其差價利得，亦屬委託人所有，與
        林水龍本即無涉，而該差價利得，亦應認屬證券交易所
        得，故委託人仍免納所得稅。故而，本件交易中，其屬
        林水龍應稅之所得者，僅林水龍向股票出售者林進賢等
        人所收取之佣金收入而已。
      (2)罰鍰部份：承前所述，原告之配偶林水龍，並無被告所
        稱系爭股票買賣差價利得之應稅所得存在。原告縱有漏
        報所得，其亦僅林水龍收自林進賢等人之佣金收入而已
        。故本件罰鍰處分，其為差價利得部分，應無所附麗。
    4.綜上所述，被告之認事用法，有諸多瑕疵，請判決如起訴
      之聲明，以維原告之權益。
  (二)被告主張：
    1.本稅部分：
      (1)按「凡有中華民國來源所得之個人，應就其中華民國來
        源之所得，依本法規定，課徵綜合所得稅。」、「個人
        之綜合所得總額，以其全年左列各類所得合併計算之︰
        …第十類：其他所得︰不屬於上列各類之所得，以其收
        入額減除成本及必要費用後之餘額為所得額。」分別為
        行為時所得稅法第2條第1項、第14條第1項第10類所明
        定。次按「執行業務者未依法辦理結算申報，或未依法
        設帳及並保存憑證，或未能提供證明所得額之帳簿文據
        者，八十六年度及八十七年度應依核定收入總額按下列
        標準計算其必費用：…七(二)一般經紀人：二○％…」復
        為財政部87年2月19日臺財稅第871927901號函及88年2
        月11日臺財稅第881898561號函所明釋。
      (2)本件係調查局中機組查獲林進賢等12人出售萬泰公司股
        票涉嫌逃漏證券交易稅，經由北區國稅局會審相關帳簿
        憑證，並據以調查該查獲帳簿之結果，查得訴外人錢方
        武委託原告配偶林水龍代收購萬泰公司股票每股3802
        元，林水龍應提供持有萬泰公司相等值之股票予錢方武
        質押，並依雙方再簽訂補充協議書所載，約定三階段收
        購股票，各階段每股收購價分別為42元、45.1元及47.7
        元，另由林水龍提供其持有1,000,000股放於錢方武處
        供保證，再由錢方武提供現金38,200,000元交予林水龍
        執收，以方便林水龍收購股票之用，並約定低於收購價
        之差價歸林水龍所有，其中實際收購價198,189,874 元
        低於約定收購價265,809,998元，差額按所屬年度核認
        林水龍86年度佣金收入12,924,800元，及87年度佣金收
        入54,695,324元；又林水龍亦向股票出售者林進賢等人
        收取佣金，按所屬年度核認86年度佣金收入154,053 元
        ，及87年度佣金收入1,573,331元，核定原告86及87 年
        度佣金收入為13,078,853元及54,695,324元，扣除佣金
        收入必用費用20%，核定執行業務所得為10,463,082 元
        及45,014,924元，併課各該年度綜合所得稅。
      (3)原告主張因錢方武擬取得萬泰公司之經營權，故欲買進
        萬泰公司股票，乃與其配偶林水龍簽訂協議書，雙方約
        定交易之股票數量、金額及期限，本質上屬期約交易，
        即期貨買賣，交易標的為萬泰公司股票，依所得稅法第
        4條之1規定，證券交易所得停徵，依法應免予課稅云云
        。惟按行為時所得稅法第4條之1規定，自79年1月1日起
        ，證券交易所得停止課徵所得稅，證券交易損失亦不得
        自所得額中減除；然依其文義，證券交易所得係指有價
        證券持有人將其所有有價證券出售他人所產生之利得而
        言；查林水龍向萬泰公司股東林進賢等12人收購系爭萬
        泰公司股票轉售，雙方簽訂之切結書內容均係委託代為
        出售，林水龍並未因受託出售而取得系爭股票所有權，
        截至該股票出售錢方武完成過戶登記前，亦未曾將所有
        權過戶林水龍本人名下，且林水龍受託完成股票出售亦
        向股票出售者林進賢等人收取佣金，此有收購股票流程
        分析及資金流程附卷可稽，被告按所屬年度核認86年度
        佣金收入154,053元及87年度佣金收入1,573,331元，扣
        除佣金收入必要費用20％，併課核定86年度執行業務所
        得123,242元，及87年度執行業務所得1,258,665元，尚
        無不合，所稱系爭股票收購核屬買賣行為，差價為證券
        交易所得，顯不足採。又系爭股票實際收購價198,189,
        874元低於約定收購價265,809,998元，差額67,620,124
        元，係屬林水龍收購萬泰公司股票未辦理過戶，旋即出
        售予錢方武，並直接由林進賢等人名義變更所有權為錢
        方武，其間林水龍所獲之利益，核屬其他所得性質，應
        予轉正，從而林水龍收購萬泰公司股票低於約定收購價
        部分，應按所屬年度轉正林水龍各該年度其他所得，亦
        無違誤，惟轉正後86年度其他所得12,924,800元及87
        年度其他所得54,695,324元尚較被告原核定86年度執行
        業務所得10,339,840元（計算式：12,924,800×
        80%=10,3 39,840）及87年度執行業務所得43,756,259
        元（計算式：54,695,324×80%=43,756,259）為高，基
        於行政救濟不利益變更禁止原則，轉正86年度其他所得
        為10,339,8 40元及87年度其他所得為43,756,259元，
        惟不影響本件綜合所得稅之核定，被告核定綜合所得總
        額分別為11,8 99,417元及48,549,353元，淨額分別為
        11,216,417元及47,663,353元，並無不合。至原告所稱
        原查將買賣股票之差價視為林水龍之佣金收入，實屬未
        深究交易之本質，有違實質課稅之原則乙節，按林水龍
        售與錢方武之萬泰公司股票，除部分原為原告及林水龍
        持有外，其餘係林水龍向其他萬泰公司股東購入，款項
        皆由林水龍支付，若依原核定認屬佣金收入，則林水龍
        即應為仲介者，應由錢方武直接與股票出售者交易，但
        事實上錢方武與股票出售者既未見面，雙方亦無資金往
        來，且非同時交易，且林水龍尚須負責股票瑕疵責任，
        依法絕非屬單純的仲介等情。查系爭佣金收入既已依法
        轉正為其他所得，按其他所得係以收入額減除成本及必
        要費用後之餘額為所得額，原告應提示取得系爭其他所
        得支付之必要費用憑證供核，而非僅就本件交易的本質
        與仲介的定義做闡述，併予陳明。
    2.罰鍰部分：
      (1)按「納稅義務人已依本法規定辦理結算申報，但對依本
        法規定應申報課稅之所得額有漏報或短報情事者，處以
        所漏稅額兩倍以下之罰鍰。」行為時所得稅法第110條
        第1項定有明文。
      (2)本件原告86及87年度綜合所得稅結算申報，短漏報營利
        、執行業務、利息及其他所得計10,489,385元及47,300
        ,463元，違反所得稅法第71條第1項規定，案經被告查
        獲，按所漏稅額3,599,895元及18,284,177元，處罰鍰
        1,797,200元【計算式：3,599,895×（26,303×0.2＋
        10,463,082×0.5）＼10,489,385=1,797,239，計至百
        元止】及9,108,900元【計算式：18,284,177×（285,
        539×0.2＋47,014,924×0.5）＼47,300,463=9,108,
        975，計至百元止】，徵諸首揭規定，尚無違誤。
    3.綜上論述，原處分、復查決定及訴願決定並無違誤，請求
      判決如被告答辯聲明。
    理  由
一、按「凡有中華民國來源所得之個人，應就其中華民國來源之
    所得，依本法規定，課徵綜合所得稅。」、「個人之綜合所
    得總額，以其全年左列各類所得合併計算之︰．．．第10類
    ：其他所得︰不屬於上列各類之所得，以其收入額減除成本
    及必要費用後之餘額為所得額。」分別為行為時所得稅法第
    2條第1項、第14條第1項第10類所明定。次按「執行業務者
    未依法辦理結算申報，或未依法設帳及並保存憑證，或未能
    提供證明所得額之帳簿文據者，八十六年度及八十七年度應
    依核定收入總額按下列標準計算其必要費用：．．．七(二)一
    般經紀人：20％．．．」復為財政部87年2月19日臺財稅第
    871927901號函及88年2月11日臺財稅第881898561號函示在
    案。
二、次按「納稅義務人已依本法規定辦理結算申報，但對依本法
    規定應申報課稅之所得額有漏報或短報情事者，處以所漏稅
    額兩倍以下之罰鍰。」行為時所得稅法第110條第1項定有明
    文。
三、查原告之配偶林水龍於86年9月29日受訴外人錢方武委託代
    收購萬泰公司股票，林水龍收購萬泰公司股票低於約定收購
    價部分歸林水龍所有，其中實際收購價為198,189,874元，
    低於約定收購價265,809,998元，被告依差額按所屬年度核
    認林水龍86年度佣金收入12,924,800元，及87年度佣金收入
    54,695,324元；又林水龍亦向股票出售者林進賢等人收取佣
    金，按所屬年度核認86年度佣金收入154,053元，及87年度
    佣金收入1,573,331元，經調查局中機組查獲，經北區國稅
    局會審並據以調查之結果，函移被告審理，被告依查得資料
    ，核定原告86及87年度佣金收入為13,078,853元及
    56,268,655元，扣除佣金收入必要費用20%，核定執行業務
    所得為10,463,082元及45,014,924元，併課核定綜合所得總
    額為11,899,417元及48,549,353元，綜合所得淨額為
    11,216,417元及47,663,353元。並就原告短漏報營利、執行
    業務及利息所得計10,489,385元及47,300,463元，違反所得
    稅法第71條第1項規定，依所得稅法第110條第1項規定，按
    所漏稅額3,599,895元及18,284,177元，處罰鍰1,797,200元
    及9,108,900元之事實，有原告86年度綜合所得稅結算申報
    書、原告86年度綜合所得稅核定稅額繳款書、原告87年度綜
    合所得稅核定稅額繳款書、原告86年度違章案件罰鍰繳款書
    、原告87年度違章案件罰鍰繳款書、原告仲介之明細表、原
    告之收購協議書、原告與錢方武低於收購酬勞之補充協議書
    ，被告對原告86年度綜合所得稅結算申報之核定通知書及被
    告對原告87年度綜合所得稅結算申報之核定通知書等均影本
    ，附原處分卷足稽，堪認為真實。兩造主要爭執在，系爭收
    入之基礎法律關係為買賣或委託收購？原告主張與錢方武之
    協議書內容縱有委託收購之字樣，但其實質仍為買賣關係，
    並無仲介買賣之事實，而不得課徵仲介所得並科處罰鍰等語
    ；被告則以系爭收入既與前開委託收購協議書內容相符，應
    係單純委託收購行為，與買賣無涉等語資方抗辯。經查：
    (一)原告配偶林水龍與錢方武間有關收購萬泰公司股票之約定
      ，雙方立有協議書及補充協議書，此有該等協議書及補充
      協議書附原處分卷可稽，審諸雙方86年9月29日協議書內
      容載為：「．．．一甲方（指錢方武）委託乙方（指林水
      龍）代收購萬泰公司．．．發行之股份．．．。二甲方同
      意委託乙方或乙方指定人，代收購前項股數，每股依市價
      新台幣38元2角，．．．其收購股數金額．．．。三．．
      ．乙方負責於一個月內完成買賣手續。．．．乙方若未能
      如期收購完成，．．．。」足知雙方簽訂該協議書之意旨
      甚明，為「委託收購」萬泰公司之股票無訛，尚非如原告
      所稱係買賣萬泰公司股票。
    (二)再參諸林水龍與錢方武86年12月9日所簽訂之補充協議書
      ，載為：「．．．一約定．．．4.酬勞：低於收購價之差
      價歸乙方所有。二保證．．．2.甲方（指錢方武）提供新
      台幣3,820萬元整交由乙方收執，以方便乙方收購股票之
      用。．．．」益見原告配偶林水龍與錢方武間之委託收購
      協議書之法律關為民法第565條之居間仲介性質，與買賣
      無涉。第查錢方武在被告協談中亦表明：「（問：．．．
      有關乙方（林水龍）提供持有萬泰公司股票一百萬股放置
      甲方（錢方武）處供保證，是否屬實？）屬實，並提供新
      台幣3,820萬元交予林水龍收執，以方便乙方收購股票之
      用。」復有錢方武之談話筆錄影本附原處分卷足佐，以之
      對照原告所提原證16「收據」，載明錢方武收到林進賢股
      票115萬4千股並已完成過戶手續，交予林水龍收執，更見
      林水龍確實受錢方武委託收購萬泰公司股票，洵堪認定。
      況原告亦承認系爭股票除因錢方武不願收受收購之股票，
      始過戶為林水龍名義外，其餘均未過戶林水龍名下，亦與
      股票買賣須先辦理過戶為買受人名義後，再行出售買賣股
      票之常情有違，是故原告主張非受委託收購股票，實係買
      賣股票等云，既與查證之事實未符，自屬無足憑採，被告
      依前開協議書及補充協議書內容主張原告配偶單純受託收
      購股票賺取價差等語，自非無據，應屬可採。
    (三)另原告所提原證3－6，原證8－10及原證11之切結書，亦
      均載明：「本人持有萬泰公司股票．．．委託林水龍．．
      ．代出售，其金額．．．」並無林水龍與立切結書人成立
      買賣契約之文句，且細閱該等切結書之內容亦無法感受到
      林水龍與立切結書人之間有買賣股票之意旨存在，殊亦難
      謂該等切結書堪足為原告前開主張買賣事實之認定。原告
      另稱本件退步言之，林水龍處理系爭股票之行為亦屬民法
      行紀之行為等語。惟按稱行紀者，依民法第576條之規定
      係指以自己之名義，為他人之計算，為動產之買賣或其
      他商業上之交易，而受報酬之營業者而言。法定要件為「
      以自己名義」，然綜觀原告所提之切結書及協議書等內容
      ，均未表明林水龍係以自己名義處理系爭股票，反係載明
      「受託」及「代售」等文字，前已言之，是以原告主張行
      紀之說詞，亦屬難採。
    (四)至於原告所提原證2，未據原告提出原本為證，是否屬實
      容有討論空間。縱或屬實，其契約書第一行頁頭雖載為「
      股票買賣契約」，惟立約人為「甲方林進賢」及「乙方林
      永金」，並非原告之配偶「林水龍」，其落款欄「乙方」
      冒號下方除「林永金」簽名蓋章外，雖亦有「林水龍」之
      簽名與蓋章情形。然查，該契約左下角「見證人欄」簽名
      者為：「林進賢」及原告之配偶「林水龍」，可知林水龍
      簽名在該契約上出現2次，是則林水龍到底係「乙方」或
      「見證人」即令人生疑。如謂當事人真意係指林水龍在該
      契約為簽約人，自可在該契約書「立契約書人」欄載明「
      林永金、林水龍（以下簡稱乙方）」之字樣，惟該契約並
      未如是記載，且在「見證人欄」載明林水龍是見證人（即
      證人之身分，非簽約當事人之身分），可知該契約之真意
      林水龍之身分應為見證人之意，應非簽約人。據之，亦難
      認係林水龍系爭股票之買賣契約書。
    (五)末查原告所提原證11，係林水龍與林進賢之協議書，該協
      議書於載明：「立協議書人：林進賢（以下簡稱甲方）林
      水龍（以下簡稱乙方）．．．委託乙方代售．．．」其性
      質亦與上開委託代售之切結書協議無異，核均屬委託收購
      衍生之相對行為，亦非屬單純之股票買賣行為，原告以之
      證明系爭股票之轉手行為為買賣等語，亦屬無法證明，本
      院並未能因之即為有利於原告前開主張事實之認定。而原
      告漏報配偶林水龍86及87年度之佣金所得，經調查局中機
      組查獲，由北區國稅局據以查核結果，製成「林水龍君仲
      介啟寶公司購買萬泰公司股票收取仲介費明細」（附原處
      分卷），該表對於股票賣方、每股價格、股數、支付方式
      、金額、總價款、佣金數額及兌領人等均有明細記載，兩
      造並無爭執（僅爭執系爭股票林水龍到底為買賣或委託收
      購），自屬可採。從而系爭股票實際收購價198,189, 874
      元低於約定收購價265,809,998元，差額67,620,124元，
      係屬林水龍收購萬泰公司股票未辦理過戶，旋即出售予錢
      方武，並直接由林進賢等人名義變更所有權為錢方武，其
      間林水龍所獲之利益，核屬其他所得性質，應予轉正，被
      告依首揭規定及函示，按之所屬年度核認86年度佣金收入
      154,053元，及87年度佣金收入1,573,331元，扣除佣金收
      入必要費用20%（此部分，原告既無法提出必要費用之憑
      證以供被告查核，自僅依首揭函示辦理，採認佣金收入必
      要費用為20％），核定執行業務所得為10,463,082元及
      45,014,924元，併課核定綜合所得總額為11,899,417元及
      48,549,353元，綜合所得淨額為11,216,417元及
      47,663,353元。並就原告短漏報營利、執行業務及利息所
      得計10,489,385元及47,300,463元，違反所得稅法第71條
      第1項規定，依所得稅法第110條第1項規定，按所漏稅額
      3,599,895元及18,284,177元，處罰鍰1,797,200元（計算
      式：3,599,895×（26,303×0.2＋10,463,082×0.5）÷
      10,489,385=1,797,239，計至百元止）及9,108,900元（
      計算式：18,284,177×（285, 539×0.2＋47,014,924×
      0.5）÷47,300,463=9,108, 975，計至百元止），徵諸首
      揭規定，即無不合。
四、綜上，原告所訴，委無足採，從而被告引據首揭規定，並無
    不法，訴願決定予以維持，亦無不合。原告仍執前詞訴請撤
    銷，為無理由，應予駁回。
五、本件事證已臻明確，兩造其餘之攻擊防禦方法及未經援用之
    證據，核與本案之結論，不生影響，爰不一一贅述，併此敘
    明。
據上論結，本件原告之訴為無理由，爰依行政訴訟法第98條第3
項前段，判決如主文。
中　　華　　民　　國　　94　　年　 　7　　月　 28  　 日
                 臺 北 高 等 行 政 法 院   第 六 庭
                             審 判 長 法  官　林  樹  埔
                                      法  官　許  瑞  助
                                      法  官　陳  鴻  斌
上為正本係照原本作成。
如不服本判決，應於送達後20日內，向本院提出上訴狀並表明上
訴理由，如於本判決宣示後送達前提起上訴者，應於判決送達後
20日內補提上訴理由書（須按他造人數附繕本）。
中　　華　　民　　國　   94    年  　7  　月  　28　　日
                                      書記官  蔡  逸  萱
